---
title: "Hoja 1 de problemas y prácticas con R"
author: "Departamento de Estadística e Investigación Operativa. Universidad de Sevilla"
subtitle: Estadística Computacional I. Grado en Estadística
output:
  pdf_document:
    toc: true
    toc_depth: 3
    number_sections: true
  html_document:
    self_contained: false
    theme: united
    highlight: textmate
---


```{r setup, include=FALSE}
knitr::opts_chunk$set(echo = TRUE)
library(tidyverse)
```

# Ejercicio 1

1. Crear un vector donde se repitan los códigos provinciales de Andalucía: 10 veces Almería, 10 veces Cádiz, ..., 10 veces Jaén, 15 para Málaga y 18 Sevilla. Permutar aleatoriamente los elementos de dicho vector y calcular la tabla de frecuencias.

## **Solución**:

```{r}
codigos=c(4,11,14,18,21,23,29,41)
#acceder a elementos:
codigosrepetidos=rep(codigos,c(rep(10,6),15,18))
```



```{r}
set.seed(1)
codrepetidospermutados=sample(codigosrepetidos)
codrepetidospermutados
```


```{r}
table(codrepetidospermutados)
Provincias =c("Almería","Cádiz","Jaén","Granada","Córdoba","Huelva","Málaga","Sevilla")
#table(factor(codrepetidospermutados),labels=Provincias)
```



Otra forma, con el paquete tidyverse.

```{r}
set.seed(1)
codigosrepetidos %>% 
  sample() %>% 
  table()
```

# Ejercicio 2

2. Con la ayuda de paste, crear un vector de nombres "Caso_1",...,"Caso_30".

## **Solución**:

```{r}
paste("Caso_",1:30, sep = "")
# Formas equivalentes:
  # paste0("Caso_",1:30)
  # paste("Caso",1:30, sep = "_")
```

 Con un bucle `for`, pero se recomiendo no usarlo por ser mucho más lento en general.
 
```{r}
ve2=c()
for (i in 1:30) {
ve2[i]= paste("Caso_",i)
}
 ve2
```
# Ejercicio 3

3. Generar dos vectores de tamaño 250, seleccionando aleatoriamente números enteros entre 0 y 999, sean x e y los vectores resultantes.



### Visualizarlos en dos columnas.
    



```{r}
set.seed(1357) #semilla del generador
n=250
x=sample(0:999, size = n, replace = T) #Extracción con reemplazamiento. 
y=sample(0:999, size = n, replace = T)
xy=cbind(x,y) # Es una matriz
head(xy,10)
```

Otro modo, con la librería tidyverse:

```{r}
set.seed(1357) #semilla del generador
n=250
xyt= tibble(
  x= sample(0:999,n, replace = T),
  y= sample(0:999,n, replace = T))

head(xyt,10) # Creo un objeto tible
```

### Construir el vector
    
$y_2-x_1,\ldots,y_{250}-x_{249}$.
    
Vemos que la y va adelantada un lugar.

```{r}
v2=y[2:n]-x[1:(n-1)]
v2
# Otra forma 
# y[-1]-x[-n]
```

Otra forma:

```{r}
head(cbind(y[-1],x[-n],y[-1]-x[-n]),10)
```
Con el sistema tidyverse:

```{r}
xyt %>% 
  mutate(
    t1=lead(y,n=1),
    t2=x , 
    v2=t1-t2
  ) %>% 
pull(v2) %>% # Me quedo con la columna v2 en formato vector
  head(10)
```

    
### Generar el vector
    
$y_2-y_1,\ldots,y_{250}-y_{249}$.
  
```{r}
v3=y[-1]-y[-n]
head(v3,10)
```
 
Otra forma 
    
```{r}
head(cbind(y[-1],y[-n],y[-1]-y[-n]),10)
```
   

```{r}
xyt %>% 
  mutate(
    t1=lead(y,n=1),
    t2=y , 
    v2=t1-t2
  ) %>% 
pull(v2) %>% # Me quedo con la columna v2 en formato vector
  head(10)
```
    
    
    
### Construir el vector
    
$x_1+2x_2-x_3,x_2+2x_3-x_4,...,x_{248}+2x_{249}-x_{250}$.

```{r}
v4=x[1:248]+2*x[2:249]-x[3:250]
v4
```
Otra forma:

```{r}
xyt %>% 
  mutate(
    t1=x,
    t2=lead(x,n=1), # Empieza por el 2º
    t3=lead(x,n=2), # Empieza por el 3º
    v3= t1+2*t2-t3
  ) %>% 
  pull(v3) %>% 
  head(10)
```


### Calcular la suma de los valores
    
$\frac{1}{(x_i+y_i)}$

```{r}
sum(1/(x+y))
```


# Ejercicio 4

4.Continuando con los vectores x e y anteriores:

## **Solución**:

### Determinar las posiciones y valores de los $y_i>600$.
    
```{r}
cbind(which(y>600), y[which(y>600)]) %>% 
  head(10)
```
Sistema tidyverse:

```{r}
xyt %>% 
  mutate(posicion = row_number()) %>% 
  filter(y>600) %>% 
  select(posicion , y) %>% 
  head(10)
```

 
 
    
### Construir una matriz con las posiciones y valores anteriores, y con los valores de x en esas posiciones.
  
```{r}
xyt %>% 
  mutate(posicion = row_number()) %>% 
  filter(y>600) %>% 
  select(posicion , x) %>% 
  as.matrix() %>% 
  head(10)
```

    
### Guardar las posiciones como nombres de filas de la matriz anterior.
    
```{r}
xyt %>% 
  mutate(posicion = row_number()) %>% 
  filter(y>600) %>% 
  select(posicion ,y, x) %>% 
  as.matrix()->xytmat

rownames(xytmat)= xytmat[,1]
xytmat=xytmat[,-1] 
xytmat %>% head()
```
    
    
### Construir el vector
$|x_1- \overline{x}|^{1/2}$,....,$|x_n-\overline{x}|^{1/2}$.
    
```{r}
(xmedia = mean(x))
abs(x-xmedia)^(1/2)
```
  
  
    
### Calcular el número de elementos de y que distan menos de 200 del máximo de y.
    
```{r}
length(which(abs(y-max(y))<200))
```
    
```{r}
xyt %>% 
  mutate(
    distancia=abs(y-max(y))
  ) %>% 
  filter(distancia<200) %>% 
  count()
#  summarise(
#    cuantos = n() )

```
    
    
### ¿Cuántos elementos de x son pares?
    
```{r}
length(which((x %% 2)==0))
```
  
```{r}
xyt %>% 
  filter((x %% 2)==0) %>% 
  count()
# La expresión `x %% 2` es módulo. Calcula cual es el resto de la división.
```
  
  
    
### Seleccionar los elementos de x en posiciones donde y sea múltiplo de 5.
    
    
```{r}
xyt %>% 
  mutate( Resto=(y %% 5)==0) %>% 
  filter(Resto==TRUE) %>% 
  pull(x)

# Otra forma: 
    #xyt %>%  filter ((y%%5) ==0) %>%  pull(x)
```

Otra forma 

```{r}
x[(y%%5)==0]
```
    
### Ordenar los elementos de x según la ordenación creciente de y.


```{r}
xyt %>%  
  arrange(y) %>% 
  pull(x) %>% 
  head(10)
```


# Ejercicio 5


5.Calcular $1+ (1+2) + ...+ (1+2+3+...+10)$.

## **Solución**:

```{r}
# cumsum(1:10) Cada uno de los sumandos del ejercicio
cumsum(1:10) %>% 
  sum()

# Otra forma:
# sum(cumsum(1:10)) 
```
# Ejercicio 6

6.	Calcular: 

$1+ (2/3) + (2/3)(4/5)+(2/3)(4/5)(6/7)+...+ ( (2/3)(4/5)(6/7)...(38/39) )$.

## **Solución**:

```{r}
v6=c(1,seq(2,38,by=2)/seq(3,39, by=2))
v6
cumprod(v6) %>% 
  sum()
```
# Ejercicio 7

7.	Construir una matriz n x n con 0 en la diagonal, +1 en la mitad triangular superior y -1 en la mitad triangular inferior.

## **Solución**:

```{r}
m1<-diag(0,10,10) 
m1[lower.tri(m1)] <- -1
m1[upper.tri(m1)] <- 1
m1
```
# Ejercicio 8

8.	Construir una matriz con la tabla de multiplicar.

## **Solución**:

```{r}
numeros=c(1:10)
m=matrix(1:10,nrow=10,ncol=10)
m[1,]=numeros

diag(m)=diag(m)^2

m[-c(1,2),2]=2*m[-c(1,2),2]
m[-c(1,3),3]=3*m[-c(1,3),3]
m[-c(1,4),4]=4*m[-c(1,4),4]
m[-c(1,5),5]=5*m[-c(1,5),5]
m[-c(1,6),6]=6*m[-c(1,6),6]
m[-c(1,7),7]=7*m[-c(1,7),7]
m[-c(1,8),8]=8*m[-c(1,8),8]
m[-c(1,9),9]=9*m[-c(1,9),9]
m[-c(1,10),10]=10*m[-c(1,10),10]
m
```
Otro caso:

```{r}
matriz8 = function(n,k){
 m = matrix(rep(1,n*k),nrow = n,ncol = k)
 for (i in 1:n) {
   for (j in 1:k) {
     m[i,j] = i*j
   }
 }
 return(m)
}
matriz8(10,10)
```
Otra forma:

```{r}
i=1:9
j=1:9

A=outer(i,j,"*")
colnames(A)=paste("*",1:9,sep="")
rownames(A)=1:9
A
```
Con el sistema tidyverse:

```{r}
tabla1=tibble(f1=1:10) %>% 
  mutate(
    tabla1= f1*1,
    tabla2=f1*2,
    tabla3=f1*3,
    tabla4=f1*4,
    tabla5=f1*5,
    tabla6=f1*6,
    tabla7=f1*7,
    tabla8=f1*8,
    tabla9=f1*9,
    tabla10=f1*10
    )
```
# Ejercicio 9 

9.	Construir una matriz 6x9 con enteros aleatorios en 1, ..., 10.

## **Solución**:

```{r}
set.seed(12345)
matriz=matrix(data = sample(1:10,size = 54,replace = T),nrow = 6,ncol = 9)
matriz
```

### Calcular la suma de cada fila, visualizarlo en una nueva columna.
    
```{r}
colSums(matriz)
m2=cbind(matriz,sumas=rowSums(matriz))
m2
```

    
### Calcular el máximo de cada columna, visualizarlo en una fila nueva.
    
```{r}
maximos=c(
max(matriz[,1]),
max(matriz[,2]),
max(matriz[,3]),
max(matriz[,4]),
max(matriz[,6]),
max(matriz[,7]),
max(matriz[,8]),
max(matriz[,9]))
mat_max=rbind(matriz,maximos)
mat_max
```
    
    
### Calcular el producto matricial de A por su traspuesta.


```{r}
matriz%*% t(matriz)
```


