---
title: "Hoja 1 de problemas y prácticas con R"
author: "Departamento de Estadística e Investigación Operativa. Universidad de Sevilla"
subtitle: Estadística Computacional I. Grado en Estadística
output:
  html_document: default
  pdf_document: default
---

```{r setup, include=FALSE}
knitr::opts_chunk$set(echo = TRUE)
library(tidyverse)
```


1. Crear un vector donde se repitan los códigos provinciales de Andalucía: 10 veces Almería, 10 veces Cádiz, ..., 10 veces Jaén, 15 para Málaga y 18 Sevilla. Permutar aleatoriamente los elementos de dicho vector y calcular la tabla de frecuencias.

**Solución**:

```{r}
codigos=c(4,11,14,18,21,23,29,41)
#acceder a elementos:
codigosrepetidos=rep(codigos,c(rep(10,6),15,18))
```



```{r}
set.seed(1)
codrepetidospermutados=sample(codigosrepetidos)
codrepetidospermutados
```
**Solución**:

```{r}
table(codrepetidospermutados)
Provincias =c("Almería","Cádiz","Jaén","Granada","Córdoba","Huelva","Málaga","Sevilla")
table(factor(codrepetidospermutados),labels=Provincias)
```



Otra forma, con el paquete tidyverse.

```{r}
set.seed(1)
codigosrepetidos %>% 
  sample() %>% 
  table()
```



2. Con la ayuda de paste, crear un vector de nombres "Caso_1",...,"Caso_30".

**Solución**:

```{r}
paste("Caso_",1:30, sep = "")
# Formas equivalentes:
  # paste0("Caso_",1:30)
  # paste("Caso",1:30, sep = "_")
```

 Con un bucle `for`, pero se recomiendo no usarlo por ser mucho más lento en general.
 
```{r}
ve2=c()
for (i in 1:30) {
ve2[i]= paste("Caso_",i)
}
 ve2
```


3. Generar dos vectores de tamaño 250, seleccionando aleatoriamente números enteros entre 0 y 999, sean x e y los vectores resultantes.



    i)	Visualizarlos en dos columnas.
    
**Solución**: 


```{r}
set.seed(1357) #semilla del generador
n=250
x=sample(0:999, size = n, replace = T) #Extracción con reemplazamiento. 
y=sample(0:999, size = n, replace = T)
xy=cbind(x,y) # Es una matriz
head(xy,10)
```

Otro modo, con la librería tidyverse:

```{r}
set.seed(1357) #semilla del generador
n=250
xyt= tibble(
  x= sample(0:999,n, replace = T),
  y= sample(0:999,n, replace = T))

head(xyt,10) # Creo un objeto tible
```

    ii)	Construir el vector
    
$y_2-x_1,\ldots,y_{250}-x_{249}$.
    
Vemos que la y va adelantada un lugar.

```{r}
v2=y[2:n]-x[1:(n-1)]
v2
# Otra forma 
# y[-1]-x[-n]
```

Otra forma:

```{r}
head(cbind(y[-1],x[-n],y[-1]-x[-n]),10)
```
Con el sistema tidyverse:

```{r}
xyt %>% 
  mutate(
    t1=lead(y,n=1),
    t2=x , 
    v2=t1-t2
  ) %>% 
pull(v2) %>% # Me quedo con la columna v2 en formato vector
  head(10)
```

    
    iii) Generar el vector
    
$y_2-y_1,\ldots,y_{250}-y_{249}$.
  
```{r}
v3=y[-1]-y[-n]
head(v3,10)
```
 
Otra forma 
    
```{r}
head(cbind(y[-1],y[-n],y[-1]-y[-n]),10)
```
   

```{r}
xyt %>% 
  mutate(
    t1=lead(y,n=1),
    t2=y , 
    v2=t1-t2
  ) %>% 
pull(v2) %>% # Me quedo con la columna v2 en formato vector
  head(10)
```
    
    
    
    iv)	Construir el vector
    
$x_1+2x_2-x_3,x_2+2x_3-x_4,...,x_{248}+2x_{249}-x_{250}$.

    v)	Calcular la suma de los valores
    
$\frac{1}{(x_i+y_i)}$





4.	Continuando con los vectores x e y anteriores:
    i)	Determinar las posiciones y valores de los $y_i>600$.
    ii)	Construir una matriz con las posiciones y valores anteriores, y con los valores de x en esas posiciones.
    iii)	Guardar las posiciones como nombres de filas de la matriz anterior.
    iv)	Construir el vector $|x_1-xmedia|^{1/2}$,....,$|x_n-xmedia|^{1/2}$.
    v)	Calcular el número de elementos de y que distan menos de 200 del máximo de y.
    vi)	¿Cuántos elementos de x son pares?
    vii)	Seleccionar los elementos de x en posiciones donde y sea múltiplo de 5.
    viii)	Ordenar los elementos de x según la ordenación creciente de y.

**Solución**:

```{r}
```






5.	Calcular $1+ (1+2) + ...+ (1+2+3..+10)$.

**Solución**:

```{r}

```


6.	Calcular $1+ (2/3) + (2/3)(4/5)+...+(2/3)(4/5)(6/7)+...+ ( (2/3)(4/5)(6/7)...(38/39) )$.

**Solución**:

```{r}

```


7.	Construir una matriz n x n con 0 en la diagonal, +1 en la mitad triangular superior y -1 en la mitad triangular inferior.

**Solución**:

```{r}

```


8.	Construir una matriz con la tabla de multiplicar.

**Solución**:

```{r}

```


9.	Construir una matriz 6x9 con enteros aleatorios en 1, ..., 10.
    i) Calcular la suma de cada fila, visualizarlo en una nueva columna.
    ii)	Calcular el máximo de cada columna, visualizarlo en una fila nueva.
    iii) Calcular el producto matricial de A por su traspuesta.

**Solución**:
```{r}
set.seed(12345)

```


