---
title: "Hoja 2 de problemas y prácticas con R"
author: "Departamento de Estadística e Investigación Operativa. Universidad de Sevilla"
subtitle: Estadística Computacional I. Grado en Estadística
output:
  pdf_document: 
    fig_caption: yes
    number_sections: yes
    toc: yes
    toc_depth: 2
  html_document:
    theme: united
---

```{r setup, include=FALSE}
knitr::opts_chunk$set(echo = TRUE, 
                      message = FALSE, 
                      warning = FALSE, 
                      fig.align = "center",
                      out.width="60%")
library(tidyverse)
library(kableExtra)
```


# Generar una muestra de calificaciones de 50 alumnos con el comando:

    `sample(c("1S","2A","3N","4SB","5MH"),prob=c(0.3,0.35,0.2,0.1,0.05),50,rep=T)`.
```{r}
set.seed(12345)
m1=sample(c("1S","2A","3N","4SB","5MH"),
          prob=c(0.3,0.35,0.2,0.1,0.05),50,rep=T)
m1
```


## Resumir los valores obtenidos mediante una tabla de frecuencias incluyendo frecuencias absolutas, frecuencias relativas, porcentajes, y los acumulados de las tres características. 
    
```{r}
tablafre=tibble(valores=m1) %>% 
  group_by(valores) %>% 
  summarise(
    ni=n() # Frecuencias absolutas
    ) %>% 
  mutate(
    fi=ni /length(m1), #Frec rel
    pi=fi*100, #Porcentajes
    Ni=cumsum(ni), 
    Fi=cumsum(fi),#Ni/length(m1)
    Pi=cumsum(pi) 
    )
  
tablafre %>% 
  kable(booktabs=TRUE) %>%
  kable_styling(latex_options = "striped"  )
```

    
## Obtener representaciones gráficas adecuadas de las medidas anteriores.

```{r}
tablafre %>% 
  ggplot(aes(x=valores , y = ni)) + 
  geom_col()+ 
  labs(
    title = "Diagrama de barras de frecuencias absolutas",
    subtitle = "Calificaciones",
    y="Frecuencias absolutas (ni)",
    x="Calificaciones"
  )
```


```{r}
tablafre %>% 
  ggplot(aes(x=valores , y = fi)) + 
  geom_col()+ 
  labs(
    title = "Diagrama de barras de frecuencias relativas",
    subtitle = "Calificaciones",
    y="Frecuencias relativas (fi)",
    x="Calificaciones"
  )
```


```{r}
tablafre %>% 
  ggplot(aes(x=valores , y = pi)) + 
  geom_col( color = "pink", fill ="blue")+ 
  labs(
    title = "Diagrama de porcentajes",
    subtitle = "Calificaciones",
    y="Porcentajes (pi)",
    x="Calificaciones"
  )
```
```{r}
tablafre %>% 
  ggplot(aes(x=valores , y = Fi, group=1)) + 
 # geom_col(color="blue") +
 # geom_line(color="pink")+ # Si no pongo group=1 no me hace la representación gráfica. Es para variables continuas
  geom_step(col="pink")+ #Variables discretas
  labs(
    title = "Polígono de Frecuencias rel acumuladas",
    subtitle = "Calificaciones",
    y="Frecuencias rel acumuladas (Fi)",
    x="Calificaciones"
  )
```

Diagrama de sectores con el sistema base:

```{r}
tablafre$fi
pie(tablafre$ni, labels = tablafre$valores)
```
Diagrama de sectores con ggplot2:

```{r}
tablafre %>% 
  ggplot(aes(x="",y=pi, fill=factor(valores)))+
  geom_bar(width = 1, stat = "identity")+ 
  coord_polar("y",start = 0)+
  theme_void() +
  geom_text(aes(label=paste0(valores," - ",         round(pi,2), "%")),
   position=position_stack(vjust=0.5), size=2 ) + 
  labs(
    title = "Diagrama de sectores",
    fill= "Calificaciones"
  )
```



# Fichero "Familia.txt"

El fichero "Familia.txt" contiene el peso (kgs) y la altura (cms) de los integrantes de una familia.

## Leer en R este fichero y calcular la media y la cuasidesviación típica de cada variable.
```{r}
datos2=read.table(file="Familia.txt",sep=" ")
head(datos2) %>% 
  kable(booktabs=TRUE) %>%
kable_styling(latex_options = "striped")
```


```{r}
datos2 %>% 
  summarise(
    MediaAltura=mean(Altura),
    MediaPeso = mean(Peso),
    SdAltura=sd(Altura),
    SdPeso=sd(Peso)
  ) %>% 
  kable(booktabs=TRUE) %>%
kable_styling(latex_options = "striped")

```
Otra forma:

```{r}
datos2 %>% 
  summarise_each(
   c( sd, mean)) %>% 
  kable(booktabs=TRUE) %>%
kable_styling(latex_options = "striped")
```


Otra forma:

```{r}
datos2 %>% 
  summarise_all(
    list(mean,sd)
  )  %>% 
kable(booktabs=TRUE) %>% 
  kable_styling(latex_options = "striped")
```



## Nube de puntos y recta de mínimos cuadrados

Dibujar la nube de puntos (Peso, Altura) y superponer la recta de mínimos cuadrados. Calcular el coeficiente de correlación lineal entre ambas variables.

Coeficiente de correlación lineal 

```{r}
datos2 %>% 
  summarise(
    Ccirlineal=cor(Peso,Altura) 
    )-> ccl
```


```{r}
ggplot(data=datos2, aes(Peso,Altura)) + 
  geom_point()+
  geom_smooth(method=lm, se=FALSE, formula = y~x)+  #Quito los IC 
  labs(
    title = "Nube de puntos con recta de mínimos cuadrados.",
    subtitle = paste0("Con coeficiente de correlación lineal, r = " , round(ccl,4)),
    y="Altura (cm)",
    x="Peso (kg)" )+
  theme_linedraw()
```




## Outliers

¿Qué observación es outlier para la variable peso?  Repetir el apartado anterior sin esa persona.
```{r}
res2=boxplot(datos2$Peso)
res2 # Mirlo las estadísticas del diagrama.
datos2 %>% 
  arrange(Peso) %>% 
  head(1)
```

```{r}
datos2new=datos2[-1,]
```

```{r}
datos2new %>% 
  summarise(
    Ccirlineal=cor(Peso,Altura) 
    )-> ccl
```


```{r}
ggplot(data=datos2new, aes(Peso,Altura)) + 
  geom_point()+
  geom_smooth(method=lm, se=FALSE, formula = y~x)+  #Quito los IC 
  labs(
    title = "Nube de puntos con recta de mínimos cuadrados.",
    subtitle = paste0("Con coeficiente de correlación lineal, r = " , round(ccl,4)),
    y="Altura (cm)",
    x="Peso (kg)" )+
  theme_linedraw()
```


## IMC

Calcular el Índice de Masa Corporal (IMC), definido como el cociente entre el peso y el cuadrado de la altura (en metros). Representarlo con un gráfico de barras.

```{r}
dat2imc= datos2 %>% 
  mutate(IMC=Peso/((Altura/100)^2))

dat2imc %>% 
  kable(booktabs=TRUE) %>%
kable_styling(latex_options = "striped")
```


Vamos a definir cuatro intervalos para representar mis datos, empleamos el método del rango intercuartílico.

```{r}
dat2imc %>% 
  mutate(
    IMCargu=cut(IMC,breaks=4)
  ) %>% ggplot(aes(x=IMCargu))+
  geom_bar()+
  labs(
    
  x="IMC agrupado",
  y="Frecuencia",
  title="Diagrama de barras (IMC agrupado)"
  )
```






## Ordenar

Ordenar los familiares de mayor a menor IMC. 


```{r}
dat2imc %>% 
  arrange(desc(IMC  ) ) %>% 
  kable(booktabs=TRUE) %>% 
  kable_styling(latex_options = "striped")
```


# Librería *ISwR*

Acceder al fichero alkfos de la librería ISwR:

```{r}
library(ISwR)
alkfos %>% 
  kable(booktabs=TRUE,longtable=T,caption="Fichero alkfos") %>% 
  kable_styling(latex_options = c("striped","repeat_header"))
```


## Ver los primeros casos y los últimos.

```{r}
alkfos[c(1,2,3,41,42,43),] %>% 
  kable(booktabs=TRUE) %>% 
  kable_styling(latex_options = "striped", stripe_index = c(1,2,5:6))
```


## Reformatear los datos a la estructura grp time  c id.
## Ordenar el nuevo formato por grp, id y time, y mostrar las variables en el orden (grp, id, time, c).

```{r}

```



# Fichero *"dietas.dat"*

Leer el fichero "dietas.dat", donde se distinguen 4 dietas alimenticias, y se mide el peso durante 6 meses. 

```{r}
dietas=read.table("dietas.dat",sep = " ",col.names = paste0("Dieta_",c(1:7)))
```

Cada variable toma valores de 1 a 6, a mayor valor más lejos del peso ideal. Representar gráficamente la evolución de los pesos medios según la dieta.


```{r}
medias=c(
mean(dietas[,1]),
mean(dietas[,2]),
mean(dietas[,3]),
mean(dietas[,4]),
mean(dietas[,5]),
mean(dietas[,6]),
mean(dietas[,7]))

plot(medias)


```





*En este problema se trabajará con el conjunto de datos Boston de la librería  MASS.*

## Acceder a los datos, en particular, averiguar qué información contiene y cuál es la dimensionalidad de los datos. 
## Ordenar las variables según el valor absoluto de su coeficiente de correlación lineal con medv (variable a predecir en este conjunto de datos).
## ¿Destaca algún distrito por su tasa de criminalidad? Similarmente, por los impuestos sobre la propiedad o por la ratio alumnos-profesor.
## ¿Cuántos distritos son limítrofes con el río? Calcular las medias de crim y medv según chas.
## Analizar la relación lineal entre lstat y medv.





# Comprobar empíricamente el Teorema de Fisher a partir de 5000 muestras de tamaño 10 de una ley N(0,1):

## Analizar la relación lineal entre las medias y las cuasivarianzas.
## Estudiar gráficamente si los cocientes (n-1)*cuasivar/(sigma^2) siguen una ley chi-cuadrado.



# Comprobar mediante una simulación el ajuste de  las distribuciones chi-cuadrado y la distribución F-Snedecor a partir de las cuasivarianzas muestrales para 10000 pares de muestras independientes. En cada par, la primera muestra será de tamaño 10 de la ley N(0,1), y la segunda muestra de tamaño 8 de la ley N(10,3).




# Fichero *"salarios.txt"*

El fichero "salarios.txt" contiene datos sobre el salario (variable wage) y otras características para 3000 trabajadores.

## Leer en R los datos.
## Representar gráficamente los salarios según las variables age, year y education, y superponer estimaciones de la media del salario según cada variable.
## Dibujar la evolución anual del salario medio según el nivel educativo.
## Calcular los porcentajes de variación interanual del salario medio según nivel educativo.
## Ordenar el fichero de datos según año (creciente) y edad (decreciente).



# Librería *MASS*

Acceder al data frame painters de la librería MASS.

## Interpretar y resumir la información contenida en este fichero de datos.
## Seleccionar las escuelas del renacimiento y Veneciana para los siguientes apartados.
## Generar en una sola pantalla los diagramas de caja y bigotes según la escuela.
## Construir nubes de puntos en las que se distinga la escuela.
## Comparar mediante gráficos de barras las medias de ambas escuelas.




