---
title: "Hoja 2 de problemas y prácticas con R"
author: "Departamento de Estadística e Investigación Operativa. Universidad de Sevilla"
subtitle: Estadística Computacional I. Grado en Estadística
output:
  pdf_document: 
    fig_caption: yes
    number_sections: yes
    toc: yes
    toc_depth: 3
  html_document:
    theme: united
---

```{r setup, include=FALSE}
knitr::opts_chunk$set(echo = TRUE, 
                      message = FALSE, 
                      warning = FALSE, 
                      fig.align = "center",
                      out.width="60%")
library(tidyverse)
library(kableExtra)
```

# Generar una muestra

De las calificaciones de 50 alumnos con el comando:

    `sample(c("1S","2A","3N","4SB","5MH"),prob=c(0.3,0.35,0.2,0.1,0.05),50,rep=T)`.

```{r}
set.seed(12345)
m1=sample(c("1S","2A","3N","4SB","5MH"),
          prob=c(0.3,0.35,0.2,0.1,0.05),50,rep=T)
m1
```

## Resumir valores

Mediante una tabla de frecuencias incluyendo frecuencias absolutas, frecuencias relativas, porcentajes, y los acumulados de las tres características.

```{r}
tablafre=tibble(valores=m1) %>% 
  group_by(valores) %>% 
  summarise(
    ni=n() # Frecuencias absolutas
    ) %>% 
  mutate(
    fi=ni /length(m1), #Frec rel
    pi=fi*100, #Porcentajes
    Ni=cumsum(ni), 
    Fi=cumsum(fi),#Ni/length(m1)
    Pi=cumsum(pi) 
    )
  
tablafre %>% 
  kable(booktabs=TRUE) %>%
  kable_styling(latex_options = "striped"  )
```

## Obtener representaciones gráficas adecuadas de las medidas anteriores.

```{r}
tablafre %>% 
  ggplot(aes(x=valores , y = ni)) + 
  geom_col()+ 
  labs(
    title = "Diagrama de barras de frecuencias absolutas",
    subtitle = "Calificaciones",
    y="Frecuencias absolutas (ni)",
    x="Calificaciones"
  )
```

```{r}
tablafre %>% 
  ggplot(aes(x=valores , y = fi)) + 
  geom_col()+ 
  labs(
    title = "Diagrama de barras de frecuencias relativas",
    subtitle = "Calificaciones",
    y="Frecuencias relativas (fi)",
    x="Calificaciones"
  )
```

```{r}
tablafre %>% 
  ggplot(aes(x=valores , y = pi)) + 
  geom_col( color = "pink", fill ="blue")+ 
  labs(
    title = "Diagrama de porcentajes",
    subtitle = "Calificaciones",
    y="Porcentajes (pi)",
    x="Calificaciones"
  )
```

```{r}
tablafre %>% 
  ggplot(aes(x=valores , y = Fi, group=1)) + 
 # geom_col(color="blue") +
 # geom_line(color="pink")+ # Si no pongo group=1 no me hace la representación gráfica. Es para variables continuas
  geom_step(col="pink")+ #Variables discretas
  labs(
    title = "Polígono de Frecuencias rel acumuladas",
    subtitle = "Calificaciones",
    y="Frecuencias rel acumuladas (Fi)",
    x="Calificaciones"
  )
```

Diagrama de sectores con el sistema base:

```{r}
tablafre$fi
pie(tablafre$ni, labels = tablafre$valores)
```

Diagrama de sectores con ggplot2:

```{r}
tablafre %>% 
  ggplot(aes(x="",y=pi, fill=factor(valores)))+
  geom_bar(width = 1, stat = "identity")+ 
  coord_polar("y",start = 0)+
  theme_void() +
  geom_text(aes(label=paste0(valores," - ",         round(pi,2), "%")),
   position=position_stack(vjust=0.5), size=2 ) + 
  labs(
    title = "Diagrama de sectores",
    fill= "Calificaciones"
  )
```

# Fichero "Familia.txt"

El fichero "Familia.txt" contiene el peso (kgs) y la altura (cms) de los integrantes de una familia.

## Leer en R este fichero y calcular la media y la cuasidesviación típica de cada variable.

```{r}
datos2=read.table(file="Familia.txt",sep=" ")
head(datos2) %>% 
  kable(booktabs=TRUE) %>%
kable_styling(latex_options = "striped")
```

```{r}
datos2 %>% 
  summarise(
    MediaAltura=mean(Altura),
    MediaPeso = mean(Peso),
    SdAltura=sd(Altura),
    SdPeso=sd(Peso)
  ) %>% 
  kable(booktabs=TRUE) %>%
kable_styling(latex_options = "striped")

```

Otra forma:

```{r}
datos2 %>% 
  summarise_each(
   c( sd, mean)) %>% 
  kable(booktabs=TRUE) %>%
kable_styling(latex_options = "striped")
```

Otra forma:

```{r}
datos2 %>% 
  summarise_all(
    list(mean,sd)
  )  %>% 
kable(booktabs=TRUE) %>% 
  kable_styling(latex_options = "striped")
```

## Nube de puntos y recta de mínimos cuadrados

Dibujar la nube de puntos (Peso, Altura) y superponer la recta de mínimos cuadrados. Calcular el coeficiente de correlación lineal entre ambas variables.

Coeficiente de correlación lineal

```{r}
datos2 %>% 
  summarise(
    Ccirlineal=cor(Peso,Altura) 
    )-> ccl
```

```{r}
ggplot(data=datos2, aes(Peso,Altura)) + 
  geom_point()+
  geom_smooth(method=lm, se=FALSE, formula = y~x)+  #Quito los IC 
  labs(
    title = "Nube de puntos con recta de mínimos cuadrados.",
    subtitle = paste0("Con coeficiente de correlación lineal, r = " , round(ccl,4)),
    y="Altura (cm)",
    x="Peso (kg)" )+
  theme_linedraw()
```

## Outliers

¿Qué observación es outlier para la variable peso? Repetir el apartado anterior sin esa persona.

```{r}
res2=boxplot(datos2$Peso)
res2 # Mirlo las estadísticas del diagrama.
datos2 %>% 
  arrange(Peso) %>% 
  head(1)
```

```{r}
datos2new=datos2[-1,]
```

```{r}
datos2new %>% 
  summarise(
    Ccirlineal=cor(Peso,Altura) 
    )-> ccl
```

```{r}
ggplot(data=datos2new, aes(Peso,Altura)) + 
  geom_point()+
  geom_smooth(method=lm, se=FALSE, formula = y~x)+  #Quito los IC 
  labs(
    title = "Nube de puntos con recta de mínimos cuadrados.",
    subtitle = paste0("Con coeficiente de correlación lineal, r = " , round(ccl,4)),
    y="Altura (cm)",
    x="Peso (kg)" )+
  theme_linedraw()
```

## IMC

Calcular el Índice de Masa Corporal (IMC), definido como el cociente entre el peso y el cuadrado de la altura (en metros). Representarlo con un gráfico de barras.

```{r}
dat2imc= datos2 %>% 
  mutate(IMC=Peso/((Altura/100)^2))

dat2imc %>% 
  kable(booktabs=TRUE) %>%
kable_styling(latex_options = "striped")
```

Vamos a definir cuatro intervalos para representar mis datos, empleamos el método del rango intercuartílico.

```{r}
dat2imc %>% 
  mutate(
    IMCargu=cut(IMC,breaks=4)
  ) %>% ggplot(aes(x=IMCargu))+
  geom_bar()+
  labs(
    
  x="IMC agrupado",
  y="Frecuencia",
  title="Diagrama de barras (IMC agrupado)"
  )
```

## Ordenar

Ordenar los familiares de mayor a menor IMC.

```{r}
dat2imc %>% 
  arrange(desc(IMC  ) ) %>% 
  kable(booktabs=TRUE) %>% 
  kable_styling(latex_options = "striped")
```

# Librería *ISwR*

Acceder al fichero alkfos de la librería ISwR:

```{r}
library(ISwR)
data(alkfos) # Cargamos los datos
alkfos %>% 
  kable(booktabs=TRUE,longtable=T,caption="Fichero alkfos") %>% 
  kable_styling(latex_options = c("striped","repeat_header"))
```

## Ver los primeros casos y los últimos.

```{r}

alkfos[c(1,2,3,41,42,43),] %>% 
  kable(booktabs=TRUE) %>% 
  kable_styling(latex_options = "striped", stripe_index = c(1,2,5:6))

alkfos %>% head() %>%  tail()

```

## Reformatear los datos a la estructura grp time c id.

Grupo, tiempo y valor observado.

```{r}
alkfos_fl = alkfos %>%
  pivot_longer(names_to = "cid",
               values_to = "time",
               cols = -grp) %>%
  #para que aparezca primero el 3 luego el 6... sería conveniente quitar la c
  mutate(
    cid=as.integer(gsub("c","",cid))
  ) %>%
  select(grp,time,cid)
# View(alkfos_fl)
```

## Ordenar el nuevo formato por grp, id y time, y mostrar las variables en el orden (grp, id, time, c).

```{r}
alkfos_fl %>% 
  arrange(grp,cid,time) %>% 
  select(grp,cid,time) %>% 
  head(6) %>% 
  tail(6) %>% 
  kable(booktabs=TRUE) %>% 
  kable_styling("striped")
```

# Fichero *"dietas.dat"*

Leer el fichero "dietas.dat", donde se distinguen 4 dietas alimenticias, y se mide el peso durante 6 meses.

```{r}
dietas=read.table("dietas.dat",sep = " ", header = FALSE)
datos_dietas=dietas %>% 
  rename(
    Dieta=V1,
    PesosM1=V2,
    PesosM2=V3,
    PesosM3=V4,
    PesosM4=V5,
    PesosM5=V6,
    PesosM6=V7
  )
datos_dietas %>% 
  head()
```

Cada variable toma valores de 1 a 6, a mayor valor más lejos del peso ideal. Representar gráficamente la evolución de los pesos medios según la dieta.

Está en formato ancho, deberíamos pasarlo al formato largo para poder manipular mejor los datos.

```{r}
datos_dietas_largo=datos_dietas %>% 
  pivot_longer(
    names_to = "Mes",
    values_to = "Peso",
    cols=-Dieta
  ) %>% 

  mutate(
    # Mes = as.numeric(gsub("PesosM","",Mes))
  Mes =  recode(Mes,
                "PesosM1"=1L,
                "PesosM2"=2L,
                "PesosM3"=3L,
                "PesosM4"=4L,
                "PesosM5"=5L,
                "PesosM6"=6L )
  ) %>% 
  arrange(Dieta,Mes)
#L obliga a que el dato sea entero en lugar de numeric, aunque no pasaría nada.
#
datos_dietas_largo %>% 
  head() %>% 
  kable(booktabs=TRUE) %>% 
  kable_styling("striped")
```

Vamos a calcular los pesos medios, por meses y para cada dieta.

```{r}
media_dietas=
  datos_dietas_largo %>% 
  group_by(Dieta,Mes) %>% 
  summarise(PesoMedio=mean(Peso,na.rm=TRUE))
  
media_dietas %>% 
  kable(booktabs=TRUE,longtable=TRUE) %>%
  kable_styling("striped")
```

Hacemos ahora la representación

```{r}
media_dietas %>% 
  ggplot(aes(x=Mes,y=PesoMedio,colour=factor(Dieta)))+
  geom_line(size=0.9)+
  scale_x_continuous(breaks = 1:6)+
  labs(
    title="Comparación de 4 dietas durante 6 meses",
    subtitle = "(mayor valor más alejado del peso ideal)",
    y="Peso medio",
    colour="Dieta" # Puedo hacerlo porque al definir le he llamado así.
  )

```

Dieta 3 un poco mejor que la 1.

La dieta 2 se estabiliza en valores bajos y sube y baja.

La que se mantiene siemrpe cerca e valores bajos es la 4, por lo que podría ser la mejor dieta.

# Datos *Boston*

*En este problema se trabajará con el conjunto de datos Boston de la librería MASS.*

## Acceder a los datos, en particular, averiguar qué información contiene y cuál es la dimensionalidad de los datos.

```{r}
library(MASS)
?Boston
# gls(Boston)
glimpse(Boston)

```

## Ordenar las variables según el valor absoluto de su coeficiente de correlación lineal con medv (variable a predecir en este conjunto de datos).

```{r}
CorB=Boston %>% 
  map_dbl(~cor(.x,Boston$medv)) #Calcula coef corr lineal con la vble medv
sort(abs(CorB))

```

## Comentarios de variables

### Tasa de criminalidad

```{r}
Boston %>% 
  arrange(desc(crim)) %>% 
    dplyr::select(crim,everything()) %>% 
  slice(1:5,(nrow(Boston)-4):nrow(Boston)) # 5 primeras y 5 últimas. 506-4=504, 
# de esa a la 506


```

### Tasa de propiedad

```{r}
Boston %>% 
  arrange(desc(tax)) %>% 
  dplyr::select(tax,everything()) %>% 
  slice(1:5,(nrow(Boston)-4):nrow(Boston)) # Slice selecciona filas: slice(1) Da la 1 fila

```

### Ratio Alumno-Profesor

```{r}
Boston %>% 
  arrange(desc(ptratio)) %>% 
  dplyr::select(ptratio,everything()) %>% 
  slice(1:5,(nrow(Boston)-4):nrow(Boston)) 
```

## ¿Cuántos distritos son limítrofes con el río? 

```{r}
Boston %>% 
  filter(chas==1) %>% 
  summarise(
    CuantosDistritos=n()
  )

```

## Calcular las medias de crim y medv según chas.

```{r}
Boston %>% 
  group_by(chas) %>% 
  summarise(
    Media_crim= mean(crim,na.rm=TRUE),
    Media_medv= mean(medv,na.rm=TRUE)
  ) %>% 
  mutate(
    limitrofeRio=recode(chas,
                        '0'="No limítrofe",
                        '1'="Si limítrofe") #Podríamos haber recodificado chas.
  )

```

## Analizar la relación lineal entre lstat y medv.

```{r}
regrelineal=Boston %>% 
 dplyr:: select(lstat,medv) %>% 
  lm(formula = lstat~medv)
regrelineal
```

```{r}
# summary(regrelineal)
```

# Teorema de Fisher

Comprobar empíricamente el Teorema de Fisher a partir de 5000 muestras de tamaño 10 de una ley N(0,1):

## Analizar la relación lineal entre las medias y las cuasivarianzas.
```{r}
set.seed(1234)
dat6=map_dfc(1:5000, ~rnorm(10))
dat6[1:6,1:6]

```

Las medias

```{r}
medias=map_dbl(dat6, mean); head(medias)
```

Cuasivarianzas

```{r}
cuasivar= dat6 %>% 
  map_dbl(var)
head(cuasivar)
```

```{r}
dat6c=tibble(
  Medias=medias , 
  Cuasivar= cuasivar
)

dat6c %>% 
  head(6) %>% 
  kable(boojtabs=TRUE) %>% 
  kable_styling("striped")
```
Para el diagrama de dispersión
```{r}
dat6c %>% 
  ggplot(aes(x=Medias , y=Cuasivar))+
  geom_point()+
  geom_smooth(method = "lm") # Recta que mejor se adapta a la línea de puntos.
```

Los puntos crean como un círculo, no existe relación lineal ni tampoco ningún tipo 
de relación.
La recta es horizontal, por lo que las variables están incorreladas.

Vamos a calcular el modelo lineal:
```{r}
dat6c %>% 
  lm(formula = Cuasivar~Medias ,data=.) %>%  # El punto coloca lo que está a la izquierda.
  summary()
```
Por tanto, el modelo es el siguiente: $\text{Cuasivar }=0,99-0,0484 \text{ Media}$. Vemos que $R^2 = 0,0008$, por lo que confirmamos la incorrelación e independencia de las variables.

## Estudiar gráficamente si los cocientes (n-1)\*cuasivar/(sigma\^2) siguen una ley chi-cuadrado.
```{r}
dat6c2=dat6c %>% 
  mutate(
    cocientes = (10-1)*Cuasivar/(1^2) # Los datos provienen de una Normal(0,1)
  )          # Mutate añade nuevas columnas

dat6c2 %>% 
  head(6)
```

Vamos a representar la *función de densidad* con un histograma:

```{r}
dat6c2 %>% 
  ggplot(aes(x=cocientes))+
  # geom_histogram()+
  geom_density(color="blue")+
  stat_function(aes(x=seq(0,40,length.out=5000)),
               fun = dchisq ,
               args = list(df=10-1), color="red") # Superpongo la curva de la Chi
 # geom_function(aes(x=seq(0,40,length.out=5000)), 
   #             fun = dchisq , 
   #             args = list(df=10-1), color="red")  



# Divide el intervalo 40 en 5000 valores
```



Lo hacemos para 20 muestras.

```{r}
set.seed(1234)
dat6=map_dfc(1:20, ~rnorm(10))
dat6[1:6,1:6]

```

Las medias

```{r}
medias=map_dbl(dat6, mean); head(medias)
```

Cuasivarianzas

```{r}
cuasivar= dat6 %>% 
  map_dbl(var)
head(cuasivar)
```

```{r}
dat6c=tibble(
  Medias=medias , 
  Cuasivar= cuasivar
)

dat6c %>% 
  head(6) %>% 
  kable(boojtabs=TRUE) %>% 
  kable_styling("striped")
```
Para el diagrama de dispersión
```{r}
dat6c %>% 
  ggplot(aes(x=Medias , y=Cuasivar))+
  geom_point()+
  geom_smooth(method = "lm") # Recta que mejor se adapta a la línea de puntos.
```

Los puntos crean como un círculo, no existe relación lineal ni tampoco ningún tipo 
de relación.
La recta es horizontal, por lo que las variables están incorreladas.

Vamos a calcular el modelo lineal:
```{r}
dat6c %>% 
  lm(formula = Cuasivar~Medias ,data=.) %>%  # El punto coloca lo que está a la izquierda.
  summary()
```
Por tanto, el modelo es el siguiente: $\text{Cuasivar }=0,99-0,0484 \text{ Media}$. Vemos que $R^2 = 0,0008$, por lo que confirmamos la incorrelación e independencia de las variables.

## Estudiar gráficamente si los cocientes (n-1)\*cuasivar/(sigma\^2) siguen una ley chi-cuadrado.
```{r}
dat6c2=dat6c %>% 
  mutate(
    cocientes = (10-1)*Cuasivar/(1^2) # Los datos provienen de una Normal(0,1)
  )          # Mutate añade nuevas columnas

dat6c2 %>% 
  head(6)
```

Vamos a representar la *función de densidad* con un histograma:

```{r}
dat6c2 %>% 
  ggplot(aes(x=cocientes))+
  # geom_histogram()+
  geom_density(color="blue")+
  # stat_function(aes(x=seq(0,40,length.out=20)),
  #              fun = dchisq ,
  #              args = list(df=10-1), color="red") # Superpongo la curva de la Chi
 geom_function(aes(x=seq(0,40,length.out=20)),
             fun = dchisq ,
             args = list(df=10-1), color="red")



# Divide el intervalo 40 en 5000 valores
```
Vemos que con un tamaño 20 no se ajusta igual.





Hay una coincidencia bastante buena, por lo que con una muestra de tamaño 5000, se aproxima bastante.

# Simulaciones

Comprobar mediante una simulación el ajuste de las distribuciones chi-cuadrado y la distribución F-Snedecor a partir de las cuasivarianzas muestrales para 10000 pares de muestras independientes. En cada par, la primera muestra será de tamaño 10 de la ley N(0,1), y la segunda muestra de tamaño 8 de la ley N(10,3).

Creamos 10000 muestras de tamaño 10 para la X y de tamaño 8 para la Y.

```{r}
set.seed(1234)
n=10000
nX=10
mdX=0
sigmaX=1

nY=8
mdY=10
sigmaY=sqrt(3)

dat7_NormalX=map_dfc(1:n , ~rnorm(nX,mean = mdX,sd=sigmaX))
dat7_NormalY=map_dfc(1:n , ~rnorm(nY,mean = mdY,sd=sigmaY))

```

Vamos a calcular ahora las cuasivarianzas una vez generadas las muestras.

```{r}
cuasivarX=dat7_NormalX %>% 
  map_dbl(var)
cuasivarY=dat7_NormalY %>% 
  map_dbl(var)


F= (cuasivarX/cuasivarY)*(sigmaY^2/sigmaX^2) # Cocientes muestrales que deben seguir una F

ChiX=((nX-1)*cuasivarX)/(sigmaX^2)
ChiY=((nY-1)*cuasivarY)/(sigmaY^2)
```

Vamos a ver si se ajustan bien a la teórica:

```{r}
install.packages("patchwork")
library(patchwork)
```



```{r}
dat7=tibble(
  F=F , 
  ChiX=ChiX , 
  ChiY=ChiY
)
```


```{r}
p1=dat7 %>% 
  ggplot(aes(x=ChiX))+
  geom_density(color="blue")+
  stat_function(aes(x=seq(0,40, length.out=n)), 
                    fun=dchisq , 
                    args=list(df=nX-1), 
                color="red")+ 
  labs(title="Chi-Cuadrado de Normal(0,1)")


p2=dat7 %>% 
  ggplot(aes(x=ChiY))+
  geom_density(color="blue")+
  stat_function(aes(x=seq(0,40, length.out=n)), 
                    fun=dchisq , 
                    args=list(df=nY-1), 
                color="red")+ labs(title="Chi-Cuadrado de Normal(10,3)")
# F

p3=dat7 %>% 
  ggplot(aes(x=F))+
  geom_density(color="blue")+
  stat_function(aes(x=seq(0,40, length.out=n)), 
                    fun=df , 
                    args=list(df1=nX-1, df2=nY-1), 
                color="red")+ 
  labs(title="F de Snédecor con 9 y 7 grados de libertad ")
  

(p1|p2)/p3
# p1/p2
# 
```
Vemos que todos los modelos se ajustan muy bien.




# Fichero *"salarios.txt"*

El fichero "salarios.txt" contiene datos sobre el salario (variable wage) y otras características para 3000 trabajadores.

## Leer en R los datos.

```{r}
salarios=read.table(file="salarios.txt",header = TRUE,sep = " ") # SEP no es necesario, ya que read.table trae por defecto este separador.
salarios %>% 
  head() %>% 
  kable(booktabs=TRUE) %>% 
  kable_styling(latex_options = c("striped", "scale_down"))

salarios %>% glimpse()
```


## Representar gráficamente los salarios según las variables age, year y education, y superponer estimaciones de la media del salario según cada variable.

Edad 

```{r}
salarios %>% 
  ggplot(aes(x=age , y=wage))+
  geom_boxplot(aes(group=age), colour="lightblue")+
  scale_x_continuous(breaks=seq(0,90,by=5))+ # Voy a manipular el EJE X
  geom_smooth() # Para ver la tendencia. Para cada edad, representa el valor medio. Añade un IC, que se puede eliminar con la instrucción SE=FALSE
  # geom_smooth(method = "lm") # Con la recta de regresión
```


Con diagrama de puntos en vez de caja y bigote:
```{r}
p8.1=salarios %>% 
  ggplot(aes(x=age , y=wage))+
  geom_point(aes(group=age), colour="lightblue")+
  scale_x_continuous(breaks=seq(0,90,by=5))+ # Voy a manipular el EJE X
  geom_smooth() # Para ver la tendencia. Para cada edad, representa el valor medio. Añade un IC, que se puede eliminar con la instrucción SE=FALSE
  # geom_smooth(method = "lm") # Con la recta de regresión
p8.1
```
No tenemos el cálculo de la mediana de forma directa aquí. Podríamos calcular por cada edad la media, mediana,... y pintarlo.


```{r}
part01=split(salarios,salarios$age) # Lista de 61 elementos, cada elemento tiene información para cada edad 
dat8a= tibble(
  edades=as.numeric(names(part01)),
  medias = part01 %>% map_dbl(~mean(.x$wage, na.rm=T)), # Cada una de las listas de part01 y el contenido de cada lista es un dataframe. Del dataframe quiero la media de la columna salario
  medianas=part01 %>% map_dbl(~median(.x$wage, na.rm=T))
)
dat8a %>% head()
```

Para representar la evolución, superponemos al gráfico anterior:

```{r}
p8.1+
  geom_line(data = dat8a, aes(x=edades,y=medias), color="red")+
  geom_line(data = dat8a, aes(x=edades,y=medianas), color="green")
```


Año

```{r}
salarios %>% 
  ggplot(aes(x=year , y=wage))+
  geom_boxplot(aes(group=year), colour="lightpink")+
  scale_x_continuous(breaks=seq(2003,2009,by=5))+ # Voy a manipular el EJE X
  geom_smooth() # Para ver la tendencia. Para cada edad, representa el valor medio. Añade un IC, que se puede eliminar con la instrucción SE=FALSE
  # geom_smooth(method = "lm") # Con la recta de regresión
```

Nivel de educación 

```{r}
salarios %>% 
  ggplot(aes(x=education , y=wage))+
  geom_boxplot(aes(group=education), colour="lightyellow")+
  # scale_x_continuous(breaks=seq(2003,2009,by=5))+ # Voy a manipular el EJE X
  geom_smooth() # Para ver la tendencia. Para cada edad, representa el valor medio. Añade un IC, que se puede eliminar con la instrucción SE=FALSE
  # geom_smooth(method = "lm") # Con la recta de regresión
```

## Dibujar la evolución anual del salario medio según el nivel educativo.

```{r}
salario_med_nivel_educ=salarios %>% 
  group_by(year, education) %>% # Porque esevolución ANUAL
  summarise(MedSalario=mean(wage,na.rm=TRUE))

salario_med_nivel_educ %>% 
  ggplot(aes(x=year , y=MedSalario, group=education))+
  geom_line(aes(color=education))+
  geom_point()+
  scale_x_continuous(breaks=2003:2009)+
  labs(
    title="Evolución del salario medio anual según nivel educativo",
    x="Calendario",
    y="Salario Medio",
    color="Nivel educativo" # Porque he dicho en geom_line aes(color=)
  )

```
Parece que el comportamiento es parecido, pero a mayor nivel de educación, mayor es el salario.



## Calcular los porcentajes de variación interanual del salario medio según nivel educativo.

```{r}
salario_med_nivel_educ %>% 
  head()
```
Salario medio de un año y le divido el salario medio del año anterior:

  - 1: no hay variación
  - 1.10: 10\% de variación (crecimiento)
  - 0.90: Ha disminuido un 90%.
  
Vamos a preparar los datos para que sea más fácil:

```{r}
salario_med_nivel_educ %>% 
  group_by(education) %>% 
  mutate(año_anterior= lag(year,1), # Al agrupar por nivel de educación, calcula el salario medio y le asocia en una nueva variable el año anterior.
         MedSalAct= MedSalario,
         MedSalAnt=lag(MedSalario,1)) %>% # 1 es una posición
  head(15) 

# Si fuera mes, sería 12
```

Calculamos lo que nos piden:

```{r}
Var_Interanual=salario_med_nivel_educ %>% 
  group_by(education) %>% 
  mutate(año_anterior= lag(year,1), 
         MedSalAct= MedSalario,
         MedSalAnt=lag(MedSalario,1),
         Cociente = MedSalAct/MedSalAnt,
         IncrAnualPorc=round(Cociente*100-100,2)
         ) %>% 
  filter(year !=2003 )
```

```{r}
head(Var_Interanual) %>% 
  kable(booktabs=TRUE) %>% 
  kable_styling(c("striped","scale_down"))
```
Vamos a representarlo grñaficamente:

```{r}
g1=Var_Interanual %>% 
  ggplot(aes(x=year,y=IncrAnualPorc)) +
  geom_line(aes(color=education))+
  scale_y_continuous(breaks = seq(-10,10,by=2),
                     labels =paste0( seq(-10,10,by=2), "%"))+
  labs(
    title="Variación interanual del salario según nivel educativo",
          y="Porcentajes",
          x="Años",
          color="Nivel educación")

g1
```
**Interpretación**

```{r}
ggplot2::ggsave(filename = "gg1_visalario.png")
```


## Ordenar el fichero de datos según año (creciente) y edad (decreciente).

```{r}
salarios %>% 
  arrange(year, desc(age)) %>% 
  head() %>% 
  kable(booktabs=TRUE) %>% 
  kable_styling(c("scale_down","striped"))
```



# Librería *MASS*

Acceder al data frame painters de la librería MASS.

```{r}
painter=MASS::painters
glimpse(painter)
?MASS::painters
```


## Interpretar y resumir la información contenida en este fichero de datos.


## Seleccionar las escuelas del renacimiento y Veneciana para los siguientes apartados.


```{r}
dat9=painter %>% 
  filter(School %in% c("A","D")) %>% 
  mutate(
    School= ifelse(School=="A","Renacimiento","Veneciana")
  )
view(dat9)
# También se puede hacer con recode y case when. 
# ¡¡¡HACER!!!
```




## Generar en una sola pantalla los diagramas de caja y bigotes según la escuela.

```{r}
p1=
ggplot(dat9) +
 aes(y = Composition, x="", fill = School) +
 geom_boxplot() +
 scale_fill_hue() +
    labs(title="Boxplot para Composición")+
 theme_minimal()

p2=ggplot(dat9) +
 aes(y = Drawing, x="", fill = School) +
 geom_boxplot() +
 scale_fill_hue() +
    labs(title="Boxplot para Dibujo")+
 theme_minimal()

p3=ggplot(dat9) +
 aes(y = Colour, x="", fill = School) +
 geom_boxplot() +
 scale_fill_hue() +
    labs(title="Boxplot para Color")+
 theme_minimal()

p4=ggplot(dat9) +
 aes( x=" ",y = Expression, fill = School) +
 geom_boxplot() +
 scale_fill_hue() +
  labs(title="Boxplot para Expresión")+
 theme_minimal()

library(patchwork)
(p1|p2)/(p3|p4)

```


## Construir nubes de puntos en las que se distinga la escuela.
```{r}
dat9 %>% 
  ggplot(aes(x= Composition, y= Drawing, fill=School,colour=School))+
  geom_point()
```


## Comparar mediante gráficos de barras las medias de ambas escuelas.

```{r}
dat9b=dat9
dat9b$Nombres=rownames(dat9)
rownames(painter)
```


