---
title: "Hoja 2 de problemas y prácticas con R"
author: "Departamento de Estadística e Investigación Operativa. Universidad de Sevilla"
subtitle: Estadística Computacional I. Grado en Estadística
output:
  html_document: default
  pdf_document: default
---

```{r setup, include=FALSE}
knitr::opts_chunk$set(echo = TRUE, message = FALSE, warning = FALSE)
library(tidyverse)
```


# 1. Generar una muestra de calificaciones de 50 alumnos con el comando:

    `sample(c("1S","2A","3N","4SB","5MH"),prob=c(0.3,0.35,0.2,0.1,0.05),50,rep=T)`.
```{r}
set.seed(12345)
m1=sample(c("1S","2A","3N","4SB","5MH"),
          prob=c(0.3,0.35,0.2,0.1,0.05),50,rep=T)
m1
```


## i)	 Resumir los valores obtenidos mediante una tabla de frecuencias incluyendo frecuencias absolutas, frecuencias relativas, porcentajes, y los acumulados de las tres características. 
    
```{r}
tablafre=tibble(valores=m1) %>% 
  group_by(valores) %>% 
  summarise(
    ni=n() # Frecuencias absolutas
    ) %>% 
  mutate(
    fi=ni /length(m1), #Frec rel
    pi=fi*100, #Porcentajes
    Ni=cumsum(ni), 
    Fi=cumsum(fi),#Ni/length(m1)
    Pi=cumsum(pi) 
    )
  
tablafre
```

    
## ii)	Obtener representaciones gráficas adecuadas de las medidas anteriores.

```{r}
tablafre %>% 
  ggplot(aes(x=valores , y = ni)) + 
  geom_col()+ 
  labs(
    title = "Diagrama de barras de frecuencias absolutas",
    subtitle = "Calificaciones",
    y="Frecuencias absolutas (ni)",
    x="Calificaciones"
  )
```


```{r}
tablafre %>% 
  ggplot(aes(x=valores , y = fi)) + 
  geom_col()+ 
  labs(
    title = "Diagrama de barras de frecuencias relativas",
    subtitle = "Calificaciones",
    y="Frecuencias relativas (fi)",
    x="Calificaciones"
  )
```


```{r}
tablafre %>% 
  ggplot(aes(x=valores , y = pi)) + 
  geom_col( color = "pink", fill ="blue")+ 
  labs(
    title = "Diagrama de porcentajes",
    subtitle = "Calificaciones",
    y="Porcentajes (pi)",
    x="Calificaciones"
  )
```
```{r}
tablafre %>% 
  ggplot(aes(x=valores , y = Fi, group=1)) + 
 # geom_col(color="blue") +
 # geom_line(color="pink")+ # Si no pongo group=1 no me hace la representación gráfica. Es para variables continuas
  geom_step(col="pink")+ #Variables discretas
  labs(
    title = "Polígono de Frecuencias rel acumuladas",
    subtitle = "Calificaciones",
    y="Frecuencias rel acumuladas (Fi)",
    x="Calificaciones"
  )
```

Diagrama de sectores con el sistema base:

```{r}
tablafre$fi
pie(tablafre$ni, labels = tablafre$valores)
```
Diagrama de sectores con ggplot2:

```{r}
tablafre %>% 
  ggplot(aes(x="",y=pi, fill=factor(valores)))+
  geom_bar(width = 1, stat = "identity")+ 
  coord_polar("y",start = 0)+
  theme_void() +
  geom_text(aes(label=paste0(valores," - ",         round(pi,2), "%")),
   position=position_stack(vjust=0.5), size=2 ) + 
  labs(
    title = "Diagrama de sectores",
    fill= "Calificaciones"
  )
```



# 2. El fichero "Familia.txt" contiene el peso (kgs) y la altura (cms) de los integrantes de una familia.


## i)	Leer en R este fichero y calcular la media y la cuasidesviación típica de cada variable.
```{r}
datos2=read.table(file="Familia.txt",sep=" ")
head(datos2)
```


```{r}
datos2 %>% 
  summarise(
    MediaAltura=mean(Altura),
    MediaPeso = mean(Peso),
    SdAltura=sd(Altura),
    SdPeso=sd(Peso)
  )

```
Otra forma:

```{r}
datos2 %>% 
  summarise_each(
   c( sd, mean)
 )
```


Otra forma:

```{r}
datos2 %>% 
  summarise_all(
    list(mean,sd)
  )
```



## ii)	Dibujar la nube de puntos (Peso, Altura) y superponer la recta de mínimos cuadrados. Calcular el coeficiente de correlación lineal entre ambas variables.
```{r}

```


## iii)	¿Qué observación es outlier para la variable peso?  Repetir el apartado anterior sin esa persona.
```{r}

```


## iv)	Calcular el Índice de Masa Corporal (IMC), definido como el cociente entre el peso y el cuadrado de la altura (en metros). Representarlo con un gráfico de barras.

```{r}

```

## v)	Ordenar los familiares de mayor a menor IMC. 


```{r}

```



3. Acceder al fichero alkfos de la librería ISwR:

    i)	Ver los primeros casos y los últimos.
    ii)	Reformatear los datos a la estructura grp time  c id.
    iii)	Ordenar el nuevo formato por grp, id y time, y mostrar las variables en el orden (grp, id, time, c).





4. Leer el fichero "dietas.dat", donde se distinguen 4 dietas alimenticias, y se mide el peso durante 6 meses. Cada variable toma valores de 1 a 6, a mayor valor más lejos del peso ideal. Representar gráficamente la evolución de los pesos medios según la dieta.






5.	En este problema se trabajará con el conjunto de datos Boston de la librería  MASS.

    i)	Acceder a los datos, en particular, averiguar qué información contiene y cuál es la dimensionalidad de los datos. 
    ii)	Ordenar las variables según el valor absoluto de su coeficiente de correlación lineal con medv (variable a predecir en este conjunto de datos).
    iii)	¿Destaca algún distrito por su tasa de criminalidad? Similarmente, por los impuestos sobre la propiedad o por la ratio alumnos-profesor.
    iv)	¿Cuántos distritos son limítrofes con el río? Calcular las medias de crim y medv según chas.
    v)	Analizar la relación lineal entre lstat y medv.





6. Comprobar empíricamente el Teorema de Fisher a partir de 5000 muestras de tamaño 10 de una ley N(0,1):

    i)	Analizar la relación lineal entre las medias y las cuasivarianzas.
    ii)	Estudiar gráficamente si los cocientes (n-1)*cuasivar/(sigma^2) siguen una ley chi-cuadrado.



7. Comprobar mediante una simulación el ajuste de  las distribuciones chi-cuadrado y la distribución F-Snedecor a partir de las cuasivarianzas muestrales para 10000 pares de muestras independientes. En cada par, la primera muestra será de tamaño 10 de la ley N(0,1), y la segunda muestra de tamaño 8 de la ley N(10,3).




8. El fichero "salarios.txt" contiene datos sobre el salario (variable wage) y otras características para 3000 trabajadores.

    i)	Leer en R los datos.
    ii)	Representar gráficamente los salarios según las variables age, year y education, y superponer estimaciones de la media del salario según cada variable.
    iii)	Dibujar la evolución anual del salario medio según el nivel educativo.
    iv)	Calcular los porcentajes de variación interanual del salario medio según nivel educativo.
    v)	Ordenar el fichero de datos según año (creciente) y edad (decreciente).



9. Acceder al data frame painters de la librería MASS.

    i) Interpretar y resumir la información contenida en este fichero de datos.
    ii)	Seleccionar las escuelas del renacimiento y Veneciana para los siguientes apartados.
    iii) Generar en una sola pantalla los diagramas de caja y bigotes según la escuela.
    iv)	Construir nubes de puntos en las que se distinga la escuela.
    v)	Comparar mediante gráficos de barras las medias de ambas escuelas.




